【裁判字號】    98,審訴,95
【裁判日期】    980310
【裁判案由】    撤銷股東關係
【裁判全文】
臺灣臺北地方法院民事判決              98年度審訴字第95號
原      告  丁○○
被      告  吉恩船舶貨運承攬有限公司
法定代理人  甲○○
            乙○○
            丙○○
上列當事人間確認股東權不存在事件，本院於中華民國98年3 月
3 日言詞辯論終結，判決如下：
    主      文
原告之訴駁回。
訴訟費用新臺幣貳萬壹仟柒佰玖拾元由原告負擔。
    事實及理由
一按解散之公司除因合併、分割或破產而解散外，應行清算；解
  散之公司，於清算範圍內，視為尚未解散；公司經中央主管機
  關撤銷或廢止登記者，準用前開規定；公司之清算人，在執行
  職務範圍內，為公司負責人；有限公司之清算，以全體股東為
  清算人，但本法或章程另有規定或經股東決議，另選清算人者
  ，不在此限，公司法第24條、第25條、第26條之1、第8條第 2
  項、第113條準用第79條分別定有明文。查被告已於民國87年8
  月18日經主管機關撤銷其公司登記，此觀卷附被告之變更登記
  事項卡即明（見本院卷第28頁），被告即應行清算。而被告之
  章程並未針對清算人之人選設有規定，且被告迄未向本院呈報
  清算人，有其章程及本院民事紀錄科查詢表足憑（見本院卷第
  30-32 頁、第11頁），是應以其全體股東為清算人，對外代表
  公司。依卷附被告之變更登記表所載，被告之股東除原告外，
  尚有甲○○、乙○○、劉雲蓮、丙○○，惟劉雲蓮業於95年6
  月10日死亡，有個人基本資料查詢表可佐（見本院卷第5 頁）
  ，其已非被告之股東甚明。至丙○○雖到庭表示並未出資擔任
  被告股東云云（見本院卷第25頁），惟未能提出證據證明之，
  所言尚難遽信，故應以甲○○、乙○○、丙○○為被告之法定
  代理人進行本件訴訟，合先敘明。
二原告起訴主張：伊非被告之股東，卻遭乙○○冒用伊名義，登
  記伊為被告之股東，出資額新臺幣（下同）2,100,000 元。實
  則伊係借錢予乙○○，並非投資被告。伊因遭人冒名登記為被
  告股東，致伊於主管機關登記資料中仍被列為被告之股東，嚴
  重影響伊之權利，惟伊既對被告無股東權，對此實有確認以保
  權益之必要。聲明為：確認原告對被告無股東權存在。
三得心證之理由：
  (一)按確認法律關係之訴，非原告有即受確認判決之法律上利益
    者，不得提起之，民事訴訟法第247 條前段定有明文。而該
    條所謂即受確認判決之法律上利益，係指因法律關係之存否
    不明確，致原告在私法上之地位有受侵害之危險，而此項危
    險得以對於被告之確認判決除去之者而言（最高法院42年臺
    上字第1031號判例參照）。原告對被告是否有股東權存在，
    攸關原告對被告是否有身為股東之權利義務關係，原告對此
    自有請求確認之法律上利益，其提起本件確認之訴，於法即
    無不合。
  (二)原告主張其經登記為被告股東，核與卷附被告之變更登記表
    所載相符（見本院卷第29頁）。原告雖主張其並未投資被告
    ，係遭乙○○冒用其名義為不實股東登記云云，然查：
    1.原告前於83年間即就其遭登記為被告股東一事，對乙○○
      提起偽造文書罪之刑事告訴，業經本院依職權調閱該偵查
      案卷查明。原告在告訴狀中載稱：「緣被告乙○○與告訴
      人（即本件原告）原係高中同學關係，彼此交情甚篤，被
      告係吉信船務代理有限公司及吉恩船舶貨運承攬有限公司
      之實際負責人及經營者（名義上之負責人均為甲○○），
      民國81年10月間，被告表示其公司週轉困難，要求告訴人
      入股100 萬元，告訴人念在同窗之情誼，同意並如數交款
      予被告，被告並於83年6月3日曾立下切結書載明告訴人投
      資該二家公司資金100 萬元，不參與公司業務，亦不負責
      該公司之對外債務、借款、保證等，被告自僅得於100 萬
      元之範圍內將上開公司之股份登記給告訴人，該公司事後
      因週轉不靈而停業，告訴人於該公司搬家之際，發現上開
      公司股東同意書及股東名單之影本竟記載告訴人承受甲○○之出資額計吉信公司250萬元、吉恩公司210萬元，經本
      人向甲○○查問，李君亦表示不知此事，上開同意書內容
      顯係被告偽造而成（所使用應係告訴人為辦理100 萬元股
      份登記而授權被告代刻而留置於公司之印章），被告超越
      原授權範圍而以該印章制作內容不實之股東同意書，顯已
      構成刑法第210 條之偽造私文書罪……」等語（見台北地
      檢署83年度偵字第24399號卷第1頁），足證原告於斯時乃
      坦承曾出資投資被告，且曾授權乙○○代刻印章以辦理股
      東登記等情，僅爭執登記之出資額與其實際出資額不符，
      其臨訟方否認曾投資被告，要難遽認與事實相符。
    2.再者，觀諸原告於前開刑事案件提出、由乙○○出具之切
      結書，其上明確記載：「茲因吉信船務代理有限公司、吉
      恩船舶貨運承攬有限公司業務需要，邀請丁○○先生出資
      壹佰萬元正擔任公司股東，不參與公司任何業務或行政上
      實際作業……」等語（見前開偵卷第4 頁），已表明原告
      曾出資100 萬元投資被告及訴外人吉信船務代理有限公司
      ，成為該二家公司股東之意旨，對此原告亦於本院審理中
      表示：「我確實曾拿100 萬元投資被告及吉信船務代理有
      限公司」等語（見本院卷第25頁），尤證前開切結書之內
      容並無不實，是原告為被告股東一節，應可認定。縱認原
      告對被告之實際出資額與登記簿所載並非一致，然此核屬
      登記錯誤應予更正之範疇，尚不能因此認定原告對被告無
      股東權存在。
  (三)綜上所述，原告訴請確認其對被告無股東權存在，核與事實
    不符，為無理由，應予駁回。
四訴訟費用負擔之依據：民事訴訟法第78條。
中    華    民    國    98    年    3     月    10    日
                  民事第六庭    法  官  陳婷玉
以上正本係照原本作成
如對本判決上訴，須於判決送達後20日內向本院提出上訴狀
中    華    民    國    98    年    3     月    10    日
                                書記官  曾靖雯


司法院資訊處製作；財團法人民間司法改革基金會備份。
